臺灣高等法院刑事裁定
111年度聲字第2136號
聲  請  人  臺灣高等檢察署檢察官
受  刑  人
即  被  告  黃建宇



上列聲請人因受刑人數罪併罰有二裁判以上，聲請定其應執行之
刑（聲請案號：臺灣高等檢察署111年度執聲字第1003號），本
院裁定如下：
    主  文
黃建宇犯如附表所示各罪所處之刑，應執行有期徒刑肆年貳月。
    理  由
一、聲請意旨略以：上列受刑人即被告黃建宇（下稱被告）因妨
    害自由等數罪，先後經判決確定如附表所示，應依刑法第50
    條第1項第1款、第2項、第53條、第51條第5款規定，定其應
    執行之刑，爰依刑事訴訟法第477條第1項聲請裁定等語。
二、按裁判確定前犯數罪者，併合處罰之，但得易科罰金與不得
    易科罰金之罪、得易服社會勞動與不得易科罰金之罪，均不
    在此限；前項但書情形，被告請求檢察官聲請定應執行刑者
    ，依第51條規定定之；數罪併罰，有二裁判以上，依第51條
    之規定，定其應執行之刑；數罪併罰，分別宣告其罪之刑，
    宣告多數有期徒刑者，於各刑中之最長期以上，各刑合併之
    刑期以下，定其刑期，但不得逾30年，刑法第50條第1項但
    書第1款、第3款、第2項、第53條及第51條第5款定有明文。
    準此，如被告所犯之數罪中有原得易科罰金之罪者，因與他
    罪合併定執行刑，於裁判前所犯數罪兼有得易科罰金、不得
    易科罰金之罪混合時，應繫乎被告之請求與否，而非不問被
    告之利益與意願，一律併合處罰之。又按數罪併罰中之一罪
    ，依刑法規定得易科罰金，若因與不得易科之他罪併合處罰
    結果而不得易科罰金時，原所易科部分所處之刑，自亦無庸
    為易科折算標準之記載，此經司法院釋字第144 號解釋可參
    。再法律上屬於自由裁量之事項，有其外部性界限及內部性
    界限，並非概無拘束，依據法律之具體規定，法院應在其範
    圍選擇為適當之裁判者，為外部性界限；而法院為裁判時，
    應考量法律之目的，及法律秩序之理念所在者，為內部性界
    限；法院為裁判時，二者均不得有所踰越。又刑事訴訟法第
    370條增訂第2項規定：「前項所稱刑，指宣告刑及數罪併罰
    所定應執行之刑。」及第3項規定：「第一項規定，於第一
    審或第二審數罪併罰之判決，一部上訴經撤銷後，另以裁定
    定其應執行之刑時，準用之。」已針對第二審上訴案件之定
    應執行之刑，明定有不利益變更禁止原則之適用，而分屬不
    同案件之數罪併罰，倘一裁判宣告數罪之刑，曾經定其執行
    刑，再與其他裁判宣告之刑定其執行刑時，在法理上亦應同
    受此原則之拘束，亦即另定之執行刑，其裁量所定之刑期，
    不得較重於前定之執行刑加計後裁判宣告之刑之總和（最高
    法院103年度第14次刑事庭會議決議、103年度台抗字第707
    號、第674號裁定意旨參照）。
三、經查：
  ㈠本件被告因共同犯詐欺取財等罪，分別經臺灣嘉義地方法院
    及本院判決處如附表所示之刑，均經確定在案，有上開各判
    決書、本院被告前案紀錄表存卷可佐。又附表編號3所處罪
    刑係得易科罰金之罪刑，與附表編號1、2所處罪刑係不得易
    科罰金之罪刑，固合於刑法第50條第1項但書之規定，惟被
    告已請求檢察官向法院聲請定其應執行刑，並於「臺灣桃園
    地方檢察署依102年1月23日修正之刑法第50條調查受刑人是
    否聲請定應執行刑調查表」親自簽名及捺印，有該調查表（
    見本院卷第11頁）附卷可參，本院自應依刑法第50條第2項
    之規定，依同法第51條規定定其應執行刑。
　㈡茲檢察官就該部分聲請定其應執行之刑，本院審核認其聲請
    為正當，應予准許，並審酌被告如附表各罪所示刑度之外部
    限制（總刑期為有期徒刑9年）；而其中附表編號2所示之罪
    前經本院110年度原上訴字第120號判決應執行有期徒刑3年6
    月確定；並考量被告所犯附表編號1、2所示之罪，為三人以
    上共同冒用公務員名義詐欺取財罪、三人以上共同詐欺取財
    罪、指揮犯罪組織罪，該等犯罪罪質類似，犯罪類型、行為
    態樣、動機相似，重複非難性高；與附表編號3所犯之共同
    犯剝奪他人行動自由罪，則分屬不同類別，犯罪類型、行為
    態樣、動機均不相同，並無重複非難；另審酌其所犯各罪之
    法律目的、被告違反之嚴重性、所犯數罪為整體非難評價，
    及貫徹刑法量刑公平正義理念之內部限制等，定其應執行之
    刑如主文所示。
  ㈢又本件被告所犯附表編號3所示之罪雖經法院判處得易科罰金
    之刑，但因與附表編號1、2所示不得易科罰金之刑合併定應
    執行刑，依上揭說明，自無庸再為易科罰金折算標準之諭知
    ，附此敘明。
據上論斷，應依刑事訴訟法第477條第1項，刑法第50條第1項但
書、第2項、第53條、第51條第5款，裁定如主文。　
中　　華　　民　　國　　111 　年　　6 　　月　　30　　日
                  刑事第十一庭  審判長法  官  張江澤
　　　　　　　　　　　　　　　　　　　法  官  梁志偉
　　　　　　　　　　　　　　　　　　　法  官  郭惠玲
以上正本證明與原本無異。
如不服本裁定，應於收受送達後五日內向本院提出抗告狀。
                                      書記官  湯郁琪
中　　華　　民　　國　　111 　年　　7 　　月　　4 　　日
附表：
編　　　　　號  1 2 3 罪　　　　　名  三人以上共同冒用公務員名義詐欺取財罪 1.三人以上共同詐欺取財罪（共4罪） 2.指揮犯罪組織罪 共同犯剝奪他人行動自由罪 宣　　告　　刑  有期徒刑1年3月 1.有期徒刑1年1月(共3次)、有期徒刑1年2月 2.有期徒刑3年 有期徒刑4月 犯　罪　日　期  108年9月12、13日 1.108年11月25至28日、109年1月10日 2.108年11月7日起至同年月12日 108年11月16日至同年11月底 最　後 事實審 法　　院 臺灣嘉義地方法院 臺灣高等法院   案　　號 109年度原金訴字第8號 110年度原上訴字第120號   判決日期 110年2月9日 111年3月23日  確　定 判　決 法　　院 同上 同上   案　　號 同上 同上   確定日期 110年3月24日 111年4月18日